臺灣高雄地方法院民事裁定
109年度消債更字第315號
聲  請  人  黃如青  
0000000000000000

0000000000000000

代  理  人  黃昌平律師
上列當事人因消費者債務清理事件聲請更生，本院裁定如下：
    主  文
聲請人黃如青自中華民國一一○年一月二十六日下午四時起開始
更生程序。
命司法事務官進行本件更生程序。
    理  由
一、聲請意旨略以：伊有不能清償債務情事，前向本院聲請調解
    債務清償方案，惟調解不成立。伊又未經法院裁定開始清算
    程序或宣告破產，爰聲請更生等語。
二、按債務人不能清償債務或有不能清償之虞者，得依本條例所
    定更生或清算程序，清理其債務；債務人無擔保或無優先權
    之本金及利息債務總額未逾新臺幣（下同）12,000,000元者
    ，於法院裁定開始清算程序或宣告破產前，得向法院聲請更
    生；法院開始更生程序之裁定，應載明其年、月、日、時，
    並即時發生效力；法院開始更生或清算程序後，得命司法事
    務官進行更生或清算程序，必要時得選任律師、會計師或其
    他適當之自然人或法人1人為監督人或管理人，消費者債務
    清理條例（下稱消債條例）第3條、第16條第1項、第42條第
    1項、第45條第1項分別定有明文。
三、經查：
  ㈠聲請人前於民國109年6月29日提出債權人清冊，向本院聲請
    調解債務清償方案，經本院109年度司消債調字第391號受理
    ，於109年8月4日調解不成立，聲請人於同日以言詞聲請更
    生等情，業經本院依職權調閱上開調解卷宗核閱無訛。
  ㈡聲請人於107年度至108年度申報所得各為26,400元、277,200
    元，平均每月所得各為2,200元、23,100元（本裁定計算式
    均採元以下4捨5入），名下無財產，有中華郵政保單解約金
    25,062元（已扣保單借款本金88,700元、利息4,522元）、
    南山人壽保單解約金40,930元（原為保單號碼Z000000000號
    保單之要保人，於109年6月17日變更要保人為長子郭瑋宏，
    該保單解約金43,782元是否應納入聲請人財產之列，則留待
    更生程序再為處理），另聲請人原有新光人壽保單（曾於10
    7年12月13日、109年1月30日各領取686,042元、402,642元
    理賠給付），前於109年5月20日將要保人由聲請人變更為郭
    瑋宏，該保單解約金180,879元是否應納入聲請人財產之列
    ，則留待更生程序再為處理，附此敘明；又聲請人於林建梁
    診所任行政助理，107年每月收入22,000元，108年每月收入
    23,100元，109年1月起每月收入23,800元，109年8月曾領取
    防疫獎金10,000元，現未領取任何補助等情，有財政部高雄
    國稅局107年至108年綜合所得稅各類所得資料清單及財產歸
    屬資料清單【本院109年度司消債調字第391號卷（下稱調卷
    ）第12至14頁】、財產及收入狀況說明書（本案卷第24頁）
    、債權人清冊（調卷第4頁）、戶籍謄本（本案卷第53頁）
    、勞工保險被保險人投保資料表（調卷第16頁）、個人商業
    保險查詢結果表（本案卷第40頁）、財團法人金融聯合徵信
    中心前置協商專用債權人清冊（調卷第7至9頁）、信用報告
    （調卷第10至11頁）、社會補助查詢表（本案卷第15至16頁
    ）、高雄市政府都市發展局函（本案卷第18頁）、勞動部勞
    動力發展署高屏澎東分署函（本案卷第19頁）、勞動部勞工
    保險局函（本案卷第17頁）、存簿（本案卷第41至50頁）、
    郵局帳戶存入款項說明書（本案卷第75至76頁）、屏東地方
    法院執行命令（調卷第18至20頁）、健保投保紀錄（調卷第
    17頁）、收入切結書（調卷第15頁）、任職期間薪資證明（
    本案卷第26頁）、薪資袋（本案卷第27頁）、新光人壽理賠
    審核通知書（本案卷第38至39頁）、新光人壽保險股份有限
    公司陳報狀（本案卷第69至70頁）、中華郵政股份有限公司
    函（本案卷第71至73頁）、南山人壽保險股份有限公司函（
    本案卷第77至78頁）等附卷可證。依聲請人上述工作、收入
    情形，認以聲請人109年每月收入23,800元，核算其現在償
    債能力之基礎，堪認妥適。
  ㈢關於聲請人必要生活費用部分，聲請人主張每月支出22,116
    元（無房屋租金）乙情。按債務人必要生活費用，以最近一
    年衛生福利部或直轄市政府所公告當地區每人每月最低生活
    費一點二倍定之，消債條例第64條之2第1項定有明文。本院
    參酌衛福部社會司所公告110年度高雄市最低生活費為13,34
    1元，則聲請人每月最低生活所必需除有特殊情形並有證據
    證明者外，自宜以此之1.2倍即16,009元為度，始得認係必
    要支出。又聲請人陳稱於母親所有房屋居住，客觀上無房屋
    費用支出，故於計算聲請人個人每月必要生活費時，即應自
    前開已包括聲請人居住費用在內之每月最低生活費用中，扣
    除相當於房租支出所佔比例（大約為24.36％）。依此計算結
    果，聲請人每月之必要生活費應以12,109元為準【計算式：
    16,009－（16,009×24.36%）＝12,109】，逾此範圍難認必要
    。
  ㈣承上，聲請人目前每月收入約23,800元，扣除個人必要支出1
    2,109元後，剩餘11,691元，而聲請人目前負債總額為4,671
    ,577元（調卷第32至44頁，包括：中國信託銀行、聯邦銀行
    、遠東銀行、長鑫資產管理股份有限公司），扣除中華郵政
    、南山人壽保單解約金共計65,992元後，以每月所餘逐年清
    償，至少須約33年【計算式：（4,671,577－65,992）÷11,69
    1÷12≒33】始能清償完畢，應認其已不能清償債務。此外，
    聲請人無擔保或無優先權之債務總額未逾12,000,000元，且
    無消債條例第6條第3項、第8條或第46條各款所定駁回更生
    聲請之事由存在。則聲請人聲請更生為有理由，應予准許，
    爰命司法事務官進行本件更生程序。
四、依消債條例第11條第1 項、第45條第1 項、第16條第1 項，
    裁定如主文。
中　　華　　民　　國　 110　　年　　1 　　月　　26　　日
              　　民事庭　　法　官　賴寶合
以上正本係照原本作成。
本裁定不得抗告。
中　　華　　民　　國　 110　　年　　1 　　月　　26　　日
  　                        書記官　胡美儀